【裁判字號】    92,易,498
【裁判日期】    920408
【裁判案由】    傷害
【裁判全文】
臺灣臺中地方法院刑事判決                          九十二年度易字第四九八號
    公  訴  人  臺灣臺中地方法院檢察署檢察官
    被      告  甲○○
                乙○○
                戊○○
                己○○
右列被告因傷害等案件，經檢察官提起公訴（九十一年度偵字第一三五三０號），本
院判決如左：
    主  文
己○○共同以脅迫使人行無義務之事，處拘役參拾日，如易科罰金，以參佰元折算壹
日。緩刑貳年。
被告甲○○、乙○○、戊○○公訴不受理。
    事  實
一、丁○○、丙○○、庚○○、辛○○四人於民國九十一年七月十日晚間十一時許，
    偕同前往臺中市○區○○路三五三號「刺馬ＫＴＶ」酒店飲酒唱歌消費，歡唱至
    翌日凌晨二時三十分許欲結帳時，因丁○○等人認為消費金額過高，而由丁○○
    、丙○○出面，在「刺馬ＫＴＶ」三樓走廊與店內經理甲○○議價，然因差距過
    大而商談未果。甲○○竟基於普通傷害之故意，徒手毆打丁○○，「刺馬ＫＴＶ
    」酒店之服務人員乙○○、戊○○及己○○等人聞訊後即趕到三樓，乙○○、戊○○及其他數名姓名年籍不詳之服務人員並基於普通傷害之共同犯意聯絡，分持
    球棒或徒手毆打丁○○及丙○○，致丁○○受有前額及右眼瞼瘀傷、前額撕裂傷
    等傷害，丙○○則受左側前額撕裂傷約二公分、右手前臂擦挫傷０．一公分乘二
    公分等傷害。雙方爭執完畢後，即由庚○○至「刺馬ＫＴＶ」酒店二樓櫃，以
    信用卡刷卡方式支付消費款新台幣（下同）三萬七千三百元。然己○○為免丁○○、丙○○事後追究受甲○○等人涉嫌傷害之民、刑事責任，竟與店內數名姓名
    、年籍不詳之成年男子基於以脅迫使人行無義務之事之共同犯意聯絡，在「刺馬
    ＫＴＶ」酒店二樓大廳，由該數名不詳姓名男子分持球棒脅迫丁○○、丙○○二
    人，由己○○出示業已書寫「本人丁○○、丙○○至刺馬ＫＴＶ酒店消費，因酒
    醉鬧事，與店內員工發生糾紛，使店內員工身體受傷，經協調後，本人願和其員
    工合解（和解），事後若有任何問題，本人願放棄任何法律追溯（追訴）之一切
    權力（權利）」等文字之切結書上署名後，始讓丁○○等人離開。丁○○、丙○○基於雙雙已經負傷，只想迅速離開該酒店之情況下，不得已始在該切結書上簽
    名，因而使丁○○、丙○○行無義務之事。丁○○等四人離開酒店後，先前往醫
    院就醫，再前往警局報案，嗣於同日凌晨四時許，丁○○等人偕同警方趕抵「刺
    馬ＫＴＶ」酒店，並扣得球棒三支，始循線查悉上情。
二、案經丁○○、丙○○訴由臺中市警察局第二分局報請臺灣臺中地方法院檢察署檢
    察官偵查起訴。
    理  由
壹、有罪部分：
一、訊據被告己○○對於曾在右開時地，因為告訴人丁○○、丙○○等人質疑酒店消
    費金額過高，因而與店內經理甲○○等人起爭執，告訴人二人負傷，為免將來有
    糾紛，遂要求告訴人二人在切結書上簽名後，使讓其等離去等情不諱，惟矢口否
    認有何強制犯行，辯稱：當時伊有請他們看清楚後再簽，並沒有脅迫的意思云云
    。然查，右開事實，業據告訴人丁○○、丙○○於警、偵訊及本院審理期間指訴
    綦詳，核與證人庚○○、辛○○於本院審理時具結證述情節相符，復有切結書乙
    份附卷及球棒三支扣案可資佐證，足見告訴人二人指訴並非子虛烏有。被告己○○所舉證人盧鈺如雖於檢察官偵訊時證稱：當天己○○是在櫃檯寫好切結書後，
    才拿去給丁○○、丙○○簽名，己○○並沒有叫陸、莊二人一定要簽，己○○可
    能是因陸、莊二人在店內有發生爭執，怕事後有糾紛才叫陸、莊二人寫該切結書
    等情，與被告甲○○、乙○○、戊○○供述情節固然相符。然卷附切結書為被告
    己○○先行擬就後，才出示由告訴人丁○○、丙○○簽名，告訴人二人並無於其
    上刪改之痕跡，業經被告己○○供陳在卷。彼時告訴人二人已遭連被告甲○○在
    內之店內人士毆打完畢，均有負傷，除被告己○○外，現場復有不詳人士持扣案
    球棒圍繞在告訴人二人周圍，至證人庚○○、辛○○則在酒店內另一處結帳。縱
    使被告己○○並未出言「一定要告訴人等人簽名，否則不得離去」之明示意思表
    示，然依當時狀況，告訴人等人實無不簽寫之自由意識，此觀告訴人等人於警、
    偵訊及本院審理時均一致供稱：當時只想能夠安全離去就好，且依當時情況，心
    想不太可能可以不寫，所以就簽寫等情至明。況且，依上開切結書內容，明白載
    明告訴人二人願放棄任何法律上權利，但告訴人二人與證人庚○○、辛○○於簽
    寫切結書及結帳完畢，離開該酒店後，先陪同告訴人二人前往醫院就診，之後隨
    即前往警局報案，並帶同警方返回該酒店內查獲被告甲○○等人及扣得球棒三支
    。果告訴人二人自願放棄遭被告甲○○等人毆打之民事及刑事上任何權利，何以
    於離去該酒店後，同日竟有前往警局報案請求處理之理，且於歷次檢察官偵訊時
    均指訴被告甲○○、乙○○、戊○○等人確實有共同毆打、被告己○○確實有脅
    迫伊等簽寫切結書之情。可見彼時告訴人二人已遭處於毆打之弱勢局面，為求安
    全脫身，只得允諾被告己○○之要求，違背其等自由意識，而在該份切結書上簽
    名。被告己○○辯稱並未脅迫告訴人等人一定要簽寫云云，顯無可採。本件事證
    業臻明確，被告己○○犯行至堪認定。
二、核被告己○○所為，係犯刑法第三百零四條第一項以脅迫使人行無義務之事之強
    制罪。被告己○○與店內其餘不詳姓名成年男子數名間，具有犯意聯絡與行為分
    擔，為共同正犯。被告己○○及其他不詳姓名人士以一脅迫行為，使告訴人二人
    在切結書上簽名而行無義務之事，係一行為觸犯數罪名，為想像競合犯，依刑法
    第五十五條規定從一重之處斷。爰審酌被告己○○雖要求告訴人簽寫前開放棄權
    利之切結書，然其並未實際參與毆打告訴人之傷害行為，危害不若其餘被告為嚴
    重，事後並已與告訴人等人達成和解，有提及和解內容之撤回告訴狀內乙份可明
    （惟強制罪非屬告訴乃論之罪，依法不得撤回，其撤回不生效力），暨考其素行
    、動機、手段、方法、所生危害及犯後態度等一切情狀，量處如主文所示之刑，
    並諭知易科罰金之折算標準。末查，被告己○○前未曾受有期徒刑以上之刑之宣
    告，有臺灣臺中地方法院檢察署刑案資料查註紀錄表及臺灣高等法院被告全國前
    案紀錄表各乙紙存卷可據，其年方二十二歲，年紀尚輕，係初犯，於本院審理期
    間，連同被告甲○○等人均已與告訴人等人達成和解，告訴人等人並表示不希望
    被告己○○因此遭受牢獄之災等情，被告己○○經此偵審教訓，當益知戒慎而無
    再犯之虞，本院認前之宣告刑，以暫不執行為適當，爰併予宣告緩刑二年，以勵
    自新。扣案之球棒三支，雖為被告己○○及其餘男子共犯強制罪所用之物，然該
    球棒係屬該酒店所有，並非身為服務生之被告己○○或其餘男子所有，不予宣告
    沒收，併此敘明。
貳、不受理部分：
一、公訴意旨認被告甲○○、乙○○、戊○○等人共同涉犯刑法第二百七十七條第一
    項傷害罪嫌，其等犯罪事實如事實欄第一項之記載。
二、按告訴乃論之罪，其告訴經撤回者，應諭知不受理之判決，並得不經言詞辯論為
    之，此為刑事訴訟法第三百零三條第三款、第三百零七條所明定。本件被告甲○○、乙○○、戊○○等人經檢察官以刑法第二百七十七條第一項之傷害罪提起公
    訴，依照同法第二百八十七條前段規定係屬告訴乃論之罪，茲經告訴人丁○○、
    丙○○於第一審辯論終結前當庭且具狀撤回告訴，爰不經言詞辯論，諭知不受理
    之判決。
據上論斷，應依刑事訴訟法第二百九十九條第一項前段、第三百零三條第三款、第三
百零七條，刑法第二十八條、第三百零四條第一項、第五十五條、第四十一條第一項
前段、第七十四條第一款，罰金罰鍰提高標準條例第一條前段、第二條，判決如主文
。
中      華      民      國      九十二      年      四    月      八    日
                                        法  官    賴妙雲
右正本證明與原本無異。
如不服本判決，應於送達後十日內向本院提出上訴狀 （須附繕本） ，上訴於台灣高
法院台中分院。
                                        書記官
中      華      民      國      九十二      年      四    月      八    日
附錄論罪科刑法條
刑法第三百零四條第一項
第  304 條  以強暴、脅迫使人行無義務之事或妨害人行使權利者，處三年以下有期
            刑、拘役或三百元以下罰金。
            前項之未遂犯罰之。


司法院資訊處製作；財團法人民間司法改革基金會備份。
